【裁判字號】    89,易,26
【裁判日期】    890822
【裁判案由】    違反就業服務法
【裁判全文】
台灣台中地方法院刑事判決                            八十九年度易字第二六號
    公  訴  人  臺灣台中地方法院檢察署檢察官
    被      告  丙○○
                甲○○
    共同選任辯護人  王世勳
右列被告因違反就業服務法案件，經檢察官聲請簡易判決處刑（八十八年度偵字第一
一一三六號），本院台中簡易庭認不宜以簡易判決處刑，簽移本院刑事庭改依通常程
序審理，本院判決如左：
    主  文
丙○○其受雇人因執行業務，違反雇主不得聘僱許可失效之外國人，不得未經許可聘
僱他人所申請聘僱之外國人之規定，其聘僱人數為二人以上，科罰金新臺幣玖萬元，
如易服勞役，以新臺幣玖佰元即銀元參佰元折算壹日。
甲○○自然人之受雇人因執行業務，違反雇主不得聘僱許可失效之外國人，不得未經
許可聘僱他人所申請聘僱之外國人之規定，其聘僱人數為二人以上，處拘役伍拾日，
如易科罰金，以參佰元折算壹日，緩刑貳年。
    事  實
一、丙○○承包台中市○○路○段一四八號旁「夢公園」建築工程之模板工程，並雇
    用甲○○負責執行上開工地之工人調派及工作進度進行之業務，甲○○因執行業
    務，明知未經申請許可不得雇用外國人工作，且不得雇用他人合法引進而自行脫
    逃之外國人，竟均自民國（下同）八十八年二月十一日起至同年月十三日止，由
    乙○○（另案審結）媒介，而執行業務同時僱用他人合法引進但自行脫逃之泰國
    籍勞工ＰＡＮＪＡＷＡＮＳＵＥＢ（原合法僱主係榮工處，其核准居留期間係八
    十五年十一月十三日至八十六年十一月十二日，於八十六年四月六日逃逸，且工
    作許可已失效）、ＲＩＮ─ＵＤＳＵＴＨＩＰ（原合法僱主係億新精機公司，其
    核准居留期間為八十七年七月十九日至八十八年七月十八日，於八十七年七月二
    十一日逃逸）、ＨＵＮＧＳＯ０ＮＧＮＯＥＮＰＩＹＡＫＯＲＮ（原合法僱主係
    錦標營造股份有限公司，其核准居留期間為八十七年三月六日至八十八年三月五
    日，於八十七年六月十四日逃逸）、ＹＡＲＴＤＯＲＮＳＵＣＨＡＯ（原合法僱
    主係好邦工業股份有限公司，其核准居留期間為八十七年十一月六日至八十八年
    四月十八日，於八十八年二月一日逃逸）、ＺＨＡＮＴＩＹＨＡＧＯＯＮ  ＴＡ
    ＶＡＴＨＳＨＡＩ（原合法僱主為億鑄股份有限公司，其核准居留期間為八十六
    年四月二十四日至八十七年四月二十三日，於八十六年八月二十三日逃逸，且工
    作許可已失效）等五人（下稱外籍勞工），在上開夢公園工地從事模板相關工作
    ，每人每日工資新台幣（下同）一千五百元。嗣於八十八年三月一日上午八時許
    及八十八年三月十七日上午八時許，經警分別在台中市○○○路五九九號騎樓附
    近及台中市○○○路與美村路口陸續查獲上開五名外籍勞工而循線查獲上情。
二、案經台南縣警察局佳里分局報請臺灣臺中地方法院檢察署檢察官聲請簡易判決處
    刑，本院台中簡易庭認為不宜以簡易判決處刑，移由本院改依通常程序審理。
    理  由
一、訊據被告丙○○坦承承包該工地之模板工程，該工程未外包給其他公司，係由受
    雇人甲○○負責工人之調派及工作進度之進行等情，被告甲○○坦承受雇丙○○
    在台中市○○路○段一四八號旁之工地負責現場模板工程、工人調派等情，惟其
    二人均矢口否認有違反就業服務法，非法僱用上開外籍勞工犯行，其二人均辯稱
    ：伊二人不認識乙○○，亦未曾向乙○○調工人；伊二人均未僱用上開外籍勞工
    云云。惟查，被告甲○○確係丙○○之受僱人，且受僱負責上開夢公園工地模板
    工程之工人調派等工作，均據被告二人陳明在卷，核與証人蔡宗呈証述相符，並
    有工程合約可佐；又查，甲○○確曾自八十八年二月十一日至十三日止，雇用上
    開五名外籍勞工等情，業據証人即外籍勞工ＰＡＮＪＡＷＡＮ  ＳＵＥＢ、ＲＩ
    Ｎ─ＵＤ  ＳＵＴＨＩＰ、ＨＵＮＧＳＯ０ＮＧＮＯＥＮ  ＰＩＹＡＫＯＲＮ、
    ＹＡＲＴＤＯＲＮＳＵＣＨＡＯ、ＺＨＡＮＴＩＹＨＡＧＯＯＮ  ＴＡＶＡＴＨ
    ＳＨＡＩ於警訊陳述明確，其五人均証稱確曾由乙○○帶領至上開工地工作等語
    ，且上開証人五人均有於八十八年三月十八日帶同警察至上開工地現場查証，亦
    有工地相片可佐，該工地上有懸掛大幅工地廣告，衡情應不致誤認，又証人乙○○於偵訊時亦供承甲○○確有其調用工人，由其帶外勞去工作等情（八十八年五
    月三十一日偵訊），其於偵訊與被告二人同庭時，並經檢察官提示上開五名外籍
    勞工至夢公園工地之相片，尚為如此証稱，顯見亦無誤認情形，足見甲○○確有
    僱用該五名外籍勞工在該工地工作甚明；再查，上開五名外籍勞工原均係他人所
    申請聘僱之外國人，惟經自行脫逃，其中二名外籍勞工之許可已失效，即ＰＡＮ
    ＪＡＷＡＮ  ＳＵＥＢ之原合法僱主係榮工處，其核准居留期間係八十五年十一
    月十三日至八十六年十一月十二日，於八十六年四月六日逃逸，另ＺＨＡＮＴＩ
    ＹＨＡＧＯＯＮ  ＴＡＶＡＴＨＳＨＡＩ之原合法僱主為億鑄股份有限公司，其
    核准居留期間為八十六年四月二十四日至八十七年四月二十三日，於八十六年八
    月二十三日逃逸，另三名外籍勞工之許可尚未失效，即ＲＩＮ─ＵＤ  ＳＵＴＨ
    ＩＰ之原合法僱主係億新精機公司，其核准居留期間為八十七年七月十九日至八
    十八年七月十八日，於八十七年七月二十一日逃逸，ＨＵＮＧＳＯ０ＮＧＮＯＥ
    Ｎ  ＰＩＹＡＫＯＲＮ之原合法僱主係錦標營造股份有限公司，其核准居留期間
    為八十七年三月六日至八十八年三月五日，於八十七年六月十四日逃逸，ＹＡＲ
    ＴＤＯＲＮ  ＳＵＣＨＡＯ之原合法僱主係好邦工業股份有限公司，其核准居留
    期間為八十七年十一月六日至八十八年四月十八日，於八十八年二月一日逃逸等
    情，均據上開五名外籍勞工証述在卷，並有居留外僑作業外勞詳細資料、外僑入
    出境記錄查詢報表、護照影本可佐，足証上開外國人經被告甲○○聘僱時，確有
    二人係屬許可失效之外國人，有三人係屬尚在許可效期內，為他人合法申請聘僱
    之外國人。再查，被告甲○○從事模板工程之建築營造工作，對僱用逃逸外勞係
    屬非法之事，衡情當知之甚詳，再參以依証人即上開五名外籍勞工証述每日薪資
    係一千五百元，其等低於被告丙○○所自承之本地工人每日約二千三百元之工資
    甚多，被告甲○○具犯意甚明。是被告二人空言否認，顯非可採；又証人乙○○
    於偵訊証述僅帶上開五名外籍勞工中之三名外籍勞工至甲○○處一天而已云云，
    顯係避重就輕之詞，此部分亦非可採，應以五名外籍勞工之証述較堪採信。事証
    明確，被告二人違反就業服務法之上揭犯行堪予認定。
二、按雇主不得聘僱許可失效之外國人，亦不得未經許可聘僱他人所申請聘僱之外國
    人，就業服務法第五十三條第一款、第三款定有明文。次按同法第五十八條第一
    項前段、後段分別規定聘僱、留用一人或二人以上不同之法定刑度，其考量係著
    眼於外國人之人數多寡對於行政管理之危害性不同，又同法第五十三條第一款、
    第三款應係指非法僱用態樣之不同，縱有違反不同條款，應仍屬單純一罪，併計
    入其人數論處。核被告甲○○所為，係違反就服務法第五十三條第一款、第三款
    規定，其聘僱人數為二人以上，應依同法第五十八條第一項後段論處。又被告甲○○係自然人丙○○之受僱人，被告甲○○因執行業務犯就業服務法第五十八條
    第一項後段之罪，被告丙○○自應依同法第五十八條第二項科以同條第一項後段
    所定之罰金刑。按被告甲○○僱用上開五名泰勞時，其中三名之許可尚未失效，
    已如前述，則公訴人認被告二人僅係違反就業服務法第五十三條第一款之規定，
    尚有未洽，然其二人所犯為同條款之罪，自無須變更起訴法條。爰審酌被告二人
    因僱用外籍勞工而損害主管機關對於外國人聘僱之管理、被告二人犯罪之手段、
    其所僱用之外籍勞工為五名，雇用期間係三日，及其二人之犯後態度等一切情形
    ，分別量處如主文第一、二項所示之刑，並就被告二人所處拘役、罰金部分，諭
    知易科罰金及易服勞役之折算標準。末查，被告甲○○前於八十一年間因稅捐稽
    徵法案件，經本院判處有期徒刑三月及罰金三萬元，緩刑四年確定，其緩刑未經
    撤銷宣告並已期滿，其刑之宣告已失其效力，是被告甲○○未曾受有期徒刑以上
    刑之宣告，有臺灣臺中地方法院檢察署刑案資料查註紀錄表及臺灣高等法院被告
    全國前案紀錄表一紙在卷可稽，其係受雇人，因一時失慮，致罹刑章，經此科刑
    之教訓，應知所警慎，而無再犯之虞，是本院認前開就被告甲○○部分所宣告之
    刑，以暫不執行為適當，爰併宣告緩刑二年，以啟自新。
據上論斷，應依刑事訴訟法第四百五十二條、第二百九十九條第一項前段，就業服務
法第五十八條第一項後段、第二項、第五十三條第一款、第三款、刑法第十一條前段
、第四十一條、第四十二條第二項、第七十四條第一款，罰金罰鍰提高標準條例第二
條，判決如主文。
本案經檢察官李悌愷到庭執行職務。
中      華      民      國    八十九    年      八      月    二十二    日
                                    臺灣臺中地方法院刑事第一庭
                                        法  官  黃  家  慧
右正本證明與原本無異。
如不服本判決，應於判決送達後十日內向本院提出上訴狀，上訴於臺灣高等法院臺中
分院( 須附繕本 )。
                                        書記官
中      華      民      國    八十九    年      八      月    二十二    日
附錄法條：
就業服務法第五十三條：雇主不得有左列行為：
              第一款：聘僱或留用未經許可或許可失效之外國人。
              第三款：未經許可聘僱或留用他人所申請聘僱之外國人。
就業服務法第五十八條：
第一項：違反第五十三條第一款、第二款或第三款規定，其聘僱或留用人為一人者，
        處六月以下有期徒刑、拘役、或科或併科新臺幣玖萬元以下罰金；其聘僱或
        留用人為二人以上者，處三年以下有期徒刑、拘役或科或併科新臺幣三十萬
        元以下之罰金。
第二項：法人之代表人，法人或自然人之代理人、受雇人或其他從業人員因執行業務
        犯前項之罪者，除處罰其行為人外，對該法人或自然人亦科以前項之罰金。


司法院資訊處製作；財團法人民間司法改革基金會備份。
